【裁判字號】    98,交聲,319
【裁判日期】    980604
【裁判案由】    交管條例聲異
【裁判全文】
臺灣板橋地方法院交通事件裁定         98年度交聲字第319號
原處分機關  交通部公路總局臺北區監理所蘆洲監理站
異  議  人
即受處分人  乙○○
                    國民
上列異議人即受處分人因違反道路交通管理處罰條例案件，對於
交通部公路總局臺北區監理所蘆洲監理站於民國98年1 月22日所
為之北監蘆字第裁46-CO0000000號處分聲明異議，本院裁定如下
：
    主      文
異議駁回。
    理      由
一、原處分意旨略以：異議人即受處分人乙○○於民國97年1 月
    21日晚間9 時38分許，騎乘車牌號碼TM2-881 號輕型機車，
    行經臺北縣蘆洲市○○路與集賢路交岔路口時，因闖紅燈之
    違規行為，經臺北縣政府警察局蘆洲分局蘆洲派出所員警當
    場舉發。嗣異議人於應到案日期前不服舉發，經原處分機關
    調查結果，仍認前開違規行為明確，乃依道路交通管理處罰
    條例第53條第1 項規定，於98年1 月22日以北監蘆字第裁46
    -CO0000000號裁決書對異議人裁處罰鍰新臺幣（下同）1,80
    0 元，並依同條例第63條第1 項記違規點數3 點云云。
二、本件聲明異議意旨略以：異議人因對臺北縣蘆洲市地區街道
    不甚熟悉，當日行經臺北縣蘆洲市○○路與集賢路交岔路口
    ，疏未注意該路口之交通號誌已轉換為紅燈，順勢右轉集賢
    路，絕非在集賢路上闖紅燈直行；且異議人僅係紅燈右轉，
    相較於在集賢路上闖紅燈直行之情形，就危害交通安全之程
    度及違規動機而言，均有相當差別，從而，異議人應僅係紅
    燈右轉，並非闖紅燈直行，為此聲明異議云云。
三、按汽車駕駛人，行經有燈光號誌管制之交岔路口闖紅燈者，
    處1,800 元以上5,400 元以下罰鍰，並記違規點數3 點，道
    路交通管理處罰條例第53條第1 項、第63條第1 項第3 款分
    別定有明文。又依道路交通安全規則第2 條第1 款所定，汽
    車指在道路上不依軌道或電力架線而以原動機行駛之車輛（
    包括機器腳踏車）。
四、經查：
（一）異議人即受處分人乙○○於98年1 月21日晚間9 時38分許
      ，騎乘車牌號碼TM 2-881號輕型機車，行經臺北縣蘆洲市
      ○○路、集賢路及中山一路74巷之交岔路口時，因闖紅燈
      之違規行為，經臺北縣政府警察局蘆洲分局蘆洲派出所員
      警以北縣警交字第C00000000 號舉發違反道路交通管理事
      件通知單當場舉發等情，為異議人所不爭執，並經證人即
      舉發警員甲○○到庭結證稱：其於上開時間，在臺北縣蘆
      洲市○○路執行交通勤務，見信義路方向之交通號誌已轉
      為紅燈，異議人仍騎乘機車自信義路往蘆洲方向前進，並
      行經其面前，經其當場攔停舉發等語甚詳，並有現場相片
      7 張、現場圖3 紙及臺北縣政府警察局98年1 月21日北縣
      警交字第C00000000 號舉發違反道路交通管理事件通知單
      1 紙在卷可憑。從而，異議人於前揭時、地闖紅燈之違規
      事實，應堪認定。
（二）異議人雖以前揭情詞置辯。惟查：
   1、按人民違反法律上之義務而應受行政罰之行為，法律無特
      別規定時，雖不以出於故意為必要，仍須以過失為其責任
      條件。但應受行政罰之行為，僅須違反禁止規定或作為義
      務，而不以發生損害或危險為其要件者，推定為有過失，
      於行為人不能舉證證明自己無過失時，即應受處罰，司法
      院大法官會議釋字第275 號解釋參照。查交通違規事件性
      質上屬於行政罰，於行為人故意或過失違反法律上之義務
      時，即得依法處罰，尚不因行為人無故意即可解免其責。
      本件異議人並不否認其因疏失而闖越紅燈之行為，揆諸前
      開說明，已應依法處罰。至異議人雖辯稱：其對當地路況
      不甚熟悉，且適值晚間，幼兒已精神不濟，為提醒幼兒不
      要睡著，始疏未注意路口號誌云云。然查，該路口之交通
      號誌、標線設置明確乙情，有現場相片在卷可查。異議人
      於夜間攜同幼兒行經陌生路段，其注意路況之義務即應更
      甚於平時，則異議人行車而未明辨號誌指示，難謂無過失
      之責任事由，自不得據以免責。
   2、次按車輛面對圓形紅燈表示禁止通行，不得超越停止線或
      進入路口；又停止線用以指示行駛車輛停止之界限，車輛
      停止時，其前懸部分不得伸越該線，道路交通標誌標線號
      誌設置規則第206 條第1 項第5 款、第170 條第1 項均有
      明文。另依交通部82年4 月22日交路字第009811號函釋：
      「車輛面對圓形紅燈時仍逕予穿越路口至銜接路段，含左
      轉、直行、迴轉等即視為闖紅燈之行為」等語，亦有上開
      函文可憑。又道路交通管理處罰條例第53條原規定：汽車
      駕駛人，行經有燈光號誌管制之交岔路口闖紅燈者，處1,
      800 元以上5,400 元以下罰鍰。嗣因汽車紅燈右轉之違規
      行為，其嚴重性未若闖紅燈直行、左轉彎或迴轉者，爰將
      紅燈右轉之行為另規定於第2 項，並另為罰則之規定。該
      項修正於94年12月28日修正公布，並於95年7 月1 日施行
      。是道路交通管理處罰條例既將行經交岔路口闖紅燈及紅
      燈右轉之行為分項處罰，足見此2 種行為於本質上尚有不
      同。詳言之，闖紅燈直行者，揆諸前開交通部函釋，應指
      穿越路口，已生與橫向直行車輛發生垂直交錯之嚴重危險
      行為，至紅燈右轉者，則指未穿越路口，不生垂直交錯而
      僅係匯入車流之輕微危險行為。經查，本件違規地點為臺
      北縣蘆洲市○○路、集賢路及中山一路74巷之交岔路口，
      有現場地圖及相片在卷可查。另異議人違規當時，信義路
      方向之燈光號誌已轉為紅燈，且因集賢路方向已雙向開始
      行車，是其他路口之號誌均已轉為紅燈等情，亦為異議人
      所不知爭執，並據證人甲○○到庭證述甚詳。又異議人沿
      信義路往蘆洲方向前進，見信義路方向之燈光號誌已轉換
      為紅燈，猶闖越停止線，逕行穿越信義路、集賢路與中山
      一路74巷之交岔路口至銜接路段，已對於橫向之集賢路往
      中山一路74巷之行進車輛發生垂直交錯之嚴重危險，揆諸
      前開說明，其違規行為應屬道路交通管理處罰條例第53條
      第1 項之闖紅燈無誤。
   3、另核諸現場相片及地圖所示，本件異議人沿臺北縣蘆洲市
      ○○路闖越上開違規地點之紅燈後，繼續行駛之道路確實
      仍屬信義路。而該地點雖因道路規劃，而使信義路路段呈
      現右彎情形，然異議人闖越紅燈，逕行穿越上開交岔路口
      ，至銜接之信義路路段，仍屬直行之闖紅燈行為。
   4、綜上，異議人上開所辯，均非足採。本件異議人行經有燈
      光號誌管制之交岔路口闖紅燈之違規行為，事證明確，洵
      堪認定。
五、綜上所述，異議人於上開時、地之違規情事業臻明確，異議
    人空言置辯，自非可採。原處分機關援引道路交通管理處罰
    條例第53條第1 項、第63條第1 項第3 款等規定，裁處異議
    人罰鍰1,800 元，並記違規點數3 點，並無違誤或不當，從
    而本件異議為無理由，應予駁回。
六、據上論斷，應依道路交通案件處理辦法第19條，裁定如主文
    。
中    華    民    國    98    年    6     月    4     日
                    交通法庭    法  官  謝梨敏
以上正本證明與原本無異。
如不服本裁定應於送達後5 日內向本院提出抗告狀。
                                書記官  翁子婷
中    華    民    國    98    年    6     月    4    日


司法院資訊處製作；財團法人民間司法改革基金會備份。
